【裁判字號】    97,訴,236
【裁判日期】    980107
【裁判案由】    詐欺等
【裁判全文】
臺灣臺南地方法院刑事判決               97年度訴字第236號
公  訴  人  臺灣臺南地方法院檢察署檢察官
被      告  丙○○
                    （另案於臺灣臺南監獄執行中）
選任辯護人  陳宏義律師（扶助律師）
被      告  甲○○
            戊○○
                    （另案於臺灣高雄監獄執行中）
上列被告等因詐欺等案件，經檢察官提起公訴（96年度偵字第
7608、9058、16534號），被告等於準備程序中就被訴事實為有
罪之陳述，經本院合議庭裁定就被告丙○○被訴事實全部及被告
甲○○、戊○○被訴竊盜事實以外部分，由受命法官獨任以簡式
審判程序審理後，判決如下：
    主  文
丙○○共同犯如附表一、二、三所示之罪，各處如各該附表所示
之主刑及從刑，應執行有期徒刑陸年陸月，如附表二、三、四所
示應沒收之物均沒收。
甲○○共同犯如附表二編號十五、十六及附表三編號十五、十六
所示之罪，均累犯，各處如各該附表編號所示之主刑及從刑，應
執行有期徒刑貳年，如附表二編號十五、十六；附表三編號十五
、十六及附表四編號一至六及編號八所示應沒收之物均沒收。
戊○○共同犯如附表二編號十七及附表三編號十七所示之罪，各
處如各該附表編號所示之主刑及從刑，應執行有期徒刑壹年陸月
，如附表二編號十七；附表三編號十七及附表四編號一至七所示
應沒收之物均沒收。
    事實及理由
一、犯罪事實：
  (一)丙○○前曾三度因竊取他人銀行郵件，藉竊得郵件所得悉之
    資訊，冒用受寄人名義詐使發卡銀行補發信用卡，持以冒名
    盜刷商品或預借現金獲利，而分遭臺灣高等法院臺南分院以
    95年度重上更緝二字第496號、93年度上更一字第452號及94
    年度上更二字第429號分別判處有期徒刑二年六月、一年六
    月（嗣經減為有期徒刑九月）、三年，並定應執行有期徒刑
    六年確定（現執行中，不構成累犯），猶未悔改。甲○○前
    於民國89年10月26日，因詐欺案件經臺灣高等法院以89年度
    上易字第369號判處有期徒刑三年二月，甫於94年3月18日假
    釋付保護管束期滿未經撤銷假釋視為執行完畢，亦未因之而
    警惕行止。
  (二)丙○○及其女友丁○○二人，基於為自己不法所有之概括犯
    意聯絡，自附表一編號1所示時間起，至同附表編號18所示
    時間止，共同連續竊取附表一編號1至18所示之銀行信用卡
    帳單及電信公司通話費帳單（下手時間、地點及所竊取郵件
    均詳附表一編號1至18所載）。丙○○取得上開銀行郵寄信
    用卡帳單後，即自己或推由丁○○假冒受寄人（即信用卡持
    卡人）名義，以電話向信用卡發卡銀行謊稱渠等信用卡遺失
    或毀損，要求補發新卡，並指示發卡銀行變更新卡郵寄送達
    地址或寄原址等語，迨發卡銀行誤信為真允諾補發新卡之後
    ，丙○○即在高雄地區委請不知情之不詳刻印業者連續偽造
    附表二編號1至10所示「庚○○」等被害人之印章各一枚。
    並由丙○○及丁○○提供照片交由真實姓名不詳之成年男子
    「王泰成」（以下簡稱「王泰成」）連續偽造附表二編號1
    至10所示「庚○○」等被害人之駕駛執照。嗣發卡銀行寄送
    補發之信用卡至渠等指示送達地點，待郵差因無法送達持卡
    人本人而改以招領郵件時，再由丙○○或丁○○持掛號郵件
    領取通知書至各該郵局，以前開偽造之駕駛執照及偽刻印章
    向郵局承辦人員行使之，並偽蓋各該郵件受領人之印章，冒
    領上開持卡人等之掛號信件，因而取得發卡銀行補發之信用
    卡。嗣渠等取得如附表二編號1至10所示補發之新卡後，即
    在該等信用卡背後偽簽「庚○○」等被害人之簽名（偽造印
    章、行使偽造駕照及在信用卡背面簽名之時地與方式均詳附
    表二編號1至10所載），隨後由丙○○單獨或陪同丁○○發
    卡銀行補發之信用卡，假冒真實之持卡人，於附表三編號1
    至10-1所示時地，至各該附表編號所示消費地點之特約商店
    刷卡購物或自動提款機輸入密碼後預借現金，並於刷卡後偽
    造各該持卡人之署押於簽帳單上，據以偽造該持卡名義人確
    認消費之簽帳單私文書後，持以行使交付予該特約商店人員
    核對，均足以生損害於附表二、三編號1至10（10-1）所示
    被害人（即持卡人）、發卡銀行、依約與持卡人交易之特約
    商店確認持卡人身分及郵信處理之正確性，並使特約商店或
    發卡銀行陷於錯誤，而分別詐得如附表三編號1至10-1所示
    之消費財物及預借之現金，彼二人即恃詐得之財物以為營生
    （盜刷或冒名預借現金之時地、方法、被害人姓名、發卡銀
    行及信用卡卡號均詳附表三編號1至10-1所載，該附表註記
    ＜由ATM預借現金＞者，即係冒名預借現金部分）。
  (三)丙○○及丁○○二人又自95年7月間某日起，共同基於意圖
    為自己不法之所有之犯意聯絡，夥同或推由其中一人下手竊
    取附表一編號19至193所示之銀行信用卡帳單及電信公司通
    話費帳單（下手時間、地點及所竊取郵件均詳附表一編號19
    至193所載）。丙○○取得上開銀行郵寄信用卡帳單後，即
    自己或推由丁○○假冒受寄人（即信用卡持卡人）名義，以
    電話向附表二編號11至17所示信用卡發卡銀行謊稱渠等信用
    卡遺失或毀損，要求補發新卡，並指示發卡銀行變更新卡郵
    寄送達地址或寄原址等語，迨發卡銀行誤信為真允諾補發新
    卡之後，丙○○即在高雄地區委請不知情之不詳刻印業者偽
    造附表二編號11至17所示「己○○」等被害人之印章各一枚
    。並由丙○○或車手丁○○、甲○○、戊○○提供照片交由
    「王泰成」共同多次偽造附表二編號11至17所示「己○○」
    等被害人之駕駛執照以供備用。嗣發卡銀行寄送補發之信用
    卡至渠等指示送達地點，待郵差因無法送達持卡人本人而改
    以招領郵件時，再由丙○○或丁○○、甲○○、戊○○等人
    持掛號郵件領取通知書至各該郵局，以前開偽造之駕駛執照
    及偽刻印章向郵局承辦人員行使之，並偽蓋各該郵件受領人
    之印章，冒領上開持卡人等之掛號信件，因而取得發卡銀行
    補發之信用卡後，旋即於附表二編號11至17所示補發之新卡
    背後偽簽「己○○」等被害人之簽名（偽造印章、行使偽造
    駕照及在信用卡背面簽名之時地與方式均詳附表二編號11至
    17所載）。隨後由丙○○推由丁○○、甲○○、戊○○持發
    卡銀行補發之信用卡，假冒真實之持卡人，於附表三編號11
    至17所示時地，至各該附表編號所示消費地點之特約商店刷
    卡購物或自動提款機輸入密碼後預借現金，並於刷卡後偽造
    各該持卡人之署押於簽帳單上，據以偽造該持卡名義人確認
    消費之簽帳單私文書後，持以行使交付予該特約商店人員核
    對，均足以生損害於附表二、三編號11至17所示被害人（即
    持卡人）、發卡銀行、依約與持卡人交易之特約商店確認持
    卡人身分及郵信處理之正確性，並使特約商店或發卡銀行陷
    於錯誤，而分別詐得如附表三編號11至17所示之消費財物及
    預借之現金（盜刷或冒名預借現金之時地、方法、被害人姓
    名、發卡銀行及信用卡卡號均詳附表三編號11至17所載，附
    表註記＜由ATM預借現金＞者，即係冒名預借現金部分）。
  (四)案經內政部警政署刑事警察局移送、臺南市警察局第一分局
    報請臺灣臺南地方法院檢察署檢察官偵查起訴。
二、被告戊○○於因本案而甫遭警拘提時，係冒用其弟乙○○（
    62年11月3日生，身分證統一編號：Ｚ000000000號）名義接
    受司法警察及檢察官之詢問與訊問，檢察官並據而以「乙○○」之名提起公訴。然實際經警拘提並經由檢察官訊問之人
    既係被告戊○○，可知檢察官起訴之被告實乃戊○○，而非
    其弟乙○○，故本件應以被告戊○○為審判之對象，合先敘
    明。
三、本件係經被告丙○○、甲○○、戊○○於準備程序為有罪之
    表示，而經本院合議庭裁定由受命法官獨任以簡式審判程序
    加以審理，依刑事訴訟法第273條之2、第159條第2項之規定
    ，不適用傳聞法則有關限制證據能力之相關規定；並得依同
    法第310條之2準用第454條之規定製作略式判決書（僅記載
    「證據名稱」），應併敘明。
四、證據名稱：
  (一)被告丙○○、甲○○、戊○○等人於警詢及偵審中之自白（
    其中被告戊○○於警詢及偵查中係以其弟乙○○名義而為陳
    述）。
  (二)證人丙○○、甲○○、戊○○及丁○○於警詢及偵查中具結
    後所為之證言。
  (三)證人丙○○於本院審理時之證言。
  (四)如附表一、二、三「證據」欄所示之證據。
  (五)如附表四所示扣案之物。
五、公訴意旨認為附表一所示竊盜犯行，被告甲○○及戊○○與
    被告丙○○間存有犯意之聯絡，而認為被告甲○○、戊○○
    亦為共同正犯。然查被告甲○○、戊○○二人係受被告丙○○所僱，專事負責以偽造之印章及駕駛執照前往郵局領取發
    卡銀行補發之信用卡，並持以盜刷商品獲利之車手。本案並
    無任何事證足以認為其等參與補發信用卡前之竊取郵件行為
    ，被告丙○○於審理時復以證人身份明確證述該二名被告並
    未參與竊取郵件之行為（本院97年12月17日審判筆錄第6頁
    ），自無從認為被告甲○○、戊○○亦係竊盜行為之共犯（
    被告甲○○、戊○○被訴竊盜部分，已經本院裁定再開辯論
    ，並撤銷由受命法官獨任審理之裁定，將另以通常訴訟程序
    審理）。
六、論罪：
  (一)被告丙○○、丁○○二人，於附表一編號1至18、附表二編
    號1至10及附表三編號1-10-1所示行為（即95年7月1日刑法
    修正施行前之行為），係犯刑法第320條第1項之竊盜罪、同
    法第216條行使第212條偽造特種文書罪、同法第216條行使
    第210條偽造私文書罪及修正前刑法第340條之常業詐欺罪。
    其二人偽造印章、偽簽被害人署押，均係偽造私文書之部分
    行為；偽造私文書及特種文書之低度行為，復為行使之高度
    行為所吸收，均不另論罪。其二人先後多次以詐得之信用卡
    冒名盜刷及預借現金，均應吸收評價於常業詐欺罪之內，不
    另論詐欺取財及以不正方法由自動付款設備取得他人財物罪
    。再被告丙○○、丁○○就此部分犯行間，互有犯意聯絡及
    行為分擔，均應論以共同正犯。其中就附表二編號1至10所
    示偽造駕駛執照部分，並與「王泰成」論以正同正犯。又其
    等先後多次竊盜、行使偽造私文書、行使偽造特種文書之犯
    行，均時間緊接，犯罪構成要件相同，顯均係基於概括之犯
    意反覆為之，應依修正前刑法第56條連續犯之規定論以一罪
    。再者，被告丙○○、丁○○所犯上開各罪間，均係為達成
    藉由補發之信用卡刷卡或預借現金方式以獲取不法財物之目
    的所使用之手段，彼此亦互有方法目的之牽連關係，為牽連
    犯，屬裁判上一罪，應依修正前刑法第55條之規定從一重之
    修正前刑法常業詐欺罪處斷。
  (二)被告丙○○、丁○○二人，於95年7月1日刑法修正公布後（
    下同）之附表一編號19至193號所示犯行，係犯刑法第320條
    第1項之竊盜罪。被告丙○○、丁○○、甲○○、戊○○就
    附表二編號11至17所示行為，則係犯刑法第216條行使第212
    條偽造特種文書及同法第216條行使第210條偽造私文書罪。
    上開四人就附表三編號11至17所示犯行，乃犯刑法第216條
    行使第210條偽造私文書罪、同法第339條第1項詐欺取財罪
    及同法第339條之2第1項之以不正方法由自動付款設備取得
    他人財物罪。其等偽造印章、偽簽被害人署押，均係偽造私
    文書之部分行為；偽造私文書及特種文書之低度行為，為行
    使之高度行為所吸收，均不另論罪。被告丙○○與同案被告
    丁○○共犯附表三編號11之以不正方法由自動付款設備取得
    他人財物罪部分，公訴意旨亦認係犯刑法第339條第1項之詐
    欺取財罪，尚有未洽，此部分起訴法條應予變更。被告丙○○與丁○○二人就附表一編號19至193；被告丙○○、丁○○就附表二、三編號11至14（其中附表二編號11至14之偽造
    駕駛執照部分，並與「王泰成」）；被告丙○○、甲○○就
    附表二、三編號15、16（其中附表二編號15、16之偽造駕駛
    執照部分，並與「王泰成」）；被告丙○○、戊○○就附表
    二、三編號17（其中附表二編號17之偽造駕駛執照部分，並
    與「王泰成」）所示行為間，均有犯意之聯絡，行為之分擔
    ，俱為共同正犯。
  (三)被告丙○○、甲○○、戊○○等所犯上開各罪，犯意各別、
    時間不同、行為互殊，部分罪名犯罪構成要件不同，均應分
    論併罰。
  (四)被告等委請不知情之刻印業者盜刻印章之部分，是為間接正
    犯。
  (五)被告甲○○有前述科刑及執行紀錄，其於執行完畢五年以內
    故意再犯本件附表二、三編號15、16所示有期徒刑以上之各
    罪，為累犯，依刑法第47條第1項之規定加重其刑。
七、科刑裁量：被告等人犯罪動機不良，但心思縝密，手法高明
    ，足見彼等計劃之深入，又因而恣意至各特約商店刷卡消費
    ，且其消費金額動輒以數萬元計，破壞金融秩序及危害交易
    安全，又參以本案附表一所示被害人多達一百餘人，附表二
    、三所示被害人所受損害非少，被告等人獲得之利益甚鉅，
    其等將自己生活享樂，建築在他人損害之上，其心可議，而
    被告丙○○係主謀核心人物，應負較重責任，被告甲○○、
    戊○○為附從犯罪之車手，應負相對較輕之刑責。而被告丙○○此乃第四度以相同手法從事財產犯罪而接受刑法審判，
    顯見毫無悛悔之意，理應重懲。被告甲○○、戊○○二人首
    度參與此類犯罪，爰量處較輕之刑。被告等所犯各罪，除被
    告丙○○所犯常業詐欺部分以外，均應依中華民國96年罪犯
    減刑條例相關規定予以減刑。至於檢察官具體請求被告丙○○量處有期徒刑十二年、被告甲○○量處有期徒刑四年、被
    告戊○○量處有期徒刑三年，因未衡及被告等人得以減刑，
    均嫌過重，附此敘明。
八、附表二、三「應沒收之物」欄所示之物，均係偽造之署押及
    印章，雖被告丙○○供稱行為後均已毀棄，但無充份證據足
    認已經滅失而不存在，仍應依刑法第219條之規定於所涉罪
    名主文項下宣告沒收。至於附表四所示之物，俱為被告丙○○、甲○○及戊○○所有供其等犯罪聯絡所用或預備之行動
    電話與SIM卡，已經其等供明在卷，應依刑法第38條第1項第
    2款，於其等所犯常業詐欺、詐欺取財或以不正方法由自動
    付款設備取得他人財物罪之主文項下宣告沒收。
九、同案被告丁○○之部分，俟到案後另行審結。
十、依刑事訴訟法第299條第1項前段、第300條、第273條之1第1
    項、第310條之2、第454條第1項，刑法第2條第1項前段、第
    28條、第216條、第210條、第212條、第320條第1項、第339
    條第1項、第339條之2第1項、第47條第1項、第51條第5款、
    第219條、第38條第1項第2款，修正前刑法第56條、第55條
    、第340條，中華民國96年罪犯減刑條例第2條第1項第3款、
    第7條、第10條第1項，罰金罰鍰提高標準條例第1條前段，
    廢止前罰金罰鍰提高標準條例第2條，刑法施行法第1條之1
    第1項、第2項前段，判決如主文。
十一、如不服本判決，應於判決送達後10日內，向本院提出上訴書
    狀（應附具體理由）。
中    華    民    國    98    年    1     月    7     日
                  刑事第三庭    法  官  陳欽賢
以上正本證明與原本無異。
如不服本判決應於收受本判後10日內向本院提出上訴書狀，並應
敘述具體理由。其未敘述上訴理由者，應於上訴期間屆滿後20日
內向本院補提理由書狀（均須按他造當事人之人數附繕本）「切
勿逕送上級法院」。
                                書記官  洪培綺
中    華    民    國    98    年    1     月    7     日
附錄本案論罪科刑法條全文：
中華民國刑法第320條第1項（普通竊盜罪、竊佔罪）
意圖為自己或第三人不法之所有，而竊取他人之動產者，為竊盜
罪，處 5 年以下有期徒刑、拘役或 5 百元以下罰金。
中華民國刑法第210條（偽造變造私文書罪）
偽造、變造私文書，足以生損害於公眾或他人者，處 5 年以下有
期徒刑。
中華民國刑法第212條（偽造變造特種文書罪）
偽造、變造護照、旅券、免許證、特許證及關於品行、能力服務
或其他相類之證書、介紹書，足以生損害於公眾或他人者，處1
年以下有期徒刑、拘役或3百元以下罰金。
中華民國刑法第216條（行使偽造變造或登載不實之文書罪）
行使第 210 條至第 215 條之文書者，依偽造、變造文書或登載
不實事項或使登載不實事項之規定處斷。
中華民國刑法第339條第1項（詐欺取財罪）
意圖為自己或第三人不法之所有，以詐術使人將本人或第三人之
物交付者，處5年以下有期徒刑、拘役或科或併科1千元以下罰金
。
修正前中華民國刑法第340條（常業詐欺罪）
以犯前條之罪為常業者，處1年以上、7年以下有期徒刑，得併科
5千元以下罰金。
中華民國刑法第339條之2
（以不正方法由自動付款設備取得他人財物罪）
意圖為自己或第三人不法之所有，以不正方法由自動付款設備取
得他人之物者，處3年以下有期徒刑、拘役或1萬元以下罰金。


司法院資訊處製作；財團法人民間司法改革基金會備份。
